【裁判字號】    98,交聲,2280
【裁判日期】    980716
【裁判案由】    違反道路交通管理處罰條例聲明異議
【裁判全文】
臺灣臺北地方法院交通事件裁定        98年度交聲字第2280號
原處分機關  臺北市交通事件裁決所
異議人即
受處分人    甲○○
上列受處分人因違反道路交通管理處罰條例案件，對於台北市交
通事件裁決所中華民國98年6 月24日所為之處分（原處分案號：
北市裁罰字第22-Z00000000號）聲明異議，本院裁定如下：
    主  文
異議駁回。
    理  由
一、原處分意旨略以：異議人甲○○於民國98年4月15日下午3時
    45分許，駕駛車號121-EF號汽車行經國道2號公路西向4.2公
    里處，以超過規定最高速限20公里以上未滿40公里（該路段
    最高速限時速為90公里，異議人以時速121 公里之高速行駛
    ）向前急駛，經內政部警政署國道公路警察局第一警察隊員
    警攔查舉發，因依道路交通管理處罰條例第33條第1 項第1
    款、第63條第1 項規定，處其罰鍰新台幣（下同）3500元並
    記違規點數1 點。
二、聲明異議意旨係以：其於上述時間駕駛上開汽車行經上述路
    段時，遭警攔停，經警出示測速槍上載時速121 公里予其看
    ，並告以其超速31公里而開單告發；惟因當時車流量甚多，
    測速槍亦無影像（照片），員警如何認定其超速，令其深感
    不服，因聲明異議請求撤銷原處分云云。
三、經查：異議人固是認其於上揭時間駕駛上開汽車行經上述路
    段時，遭警攔查及出示測速槍上載時速121 公里予其觀看，
    並告以其超速31公里而開單告發之事實；而現場執勤員警即
    證人乙○○到庭結證：員警在高速公路執勤取締違規超速汽
    車，皆係以超速逾二十公里之較為明顯之違規駕駛汽車，或
    係變換車道超速行馳之第一部汽車為雷射測速槍測速對象；
    因其取締甚多交通違規（超速）案件，故無法確記98年4 月
    15日攔查異議人之情形，但確係以上述方式發現異議人超速
    行駛而當場攔查予以開單告發，並將國道公路警察局違反道
    路交通管理事件Z00000000 號通知單交付異議人收執，異議
    人當時亦未有任何意見；且本件測速之雷射槍係僅有顯示數
    據而未顯現影像之款式，惟業經經濟部標準檢驗局檢定合格
    ，亦據其提出該局97年12月15日掣發「雷射測速儀檢定合格
    證書」（有效期限至98年12月31日）附卷，等情；異議人除
    以「在台北市違規，警察一定會先照相再攔查....... 我感
    覺是要有照片我才心服口服，測速槍應該有影像」資為其對
    證人供述之意見外，其餘則無意見；就異議人之上述陳述，
    本院查：交通警員掣單舉發違反道路交通管理處罰條例所列
    之違規事實，本質上為行政處分，係公務員基於職務上權力
    ，就特定之具體事件所為具公法上效果之單方行政行為。另
    依道路交通管理處罰條例科處行政罰事件，依據公法爭議之
    舉證責任分配法則，固應先由行政機關就其業已履踐相關正
    當法律程序，以及人民應受處罰之客觀違反法令行為，負證
    明之責，惟行政機關對於前開應為舉證事項，非不得以執行
    查察取締勤務人員，依據調查人證之程序，使就親歷事實提
    供不可替代之證明方法，尤於當場舉發而非以科學儀器採證
    之交通違規事件，鑑於交通違規事實往往驟然而現、稍縱即
    逝，若一律要求舉發員警不分違規情節，均必須預留證據，
    俾便事後提出供法院審酌，除有現實技術可行性之困難外，
    勢將大幅提高交通管理之行政成本，並嚴重削弱道路交通管
    理之行政效能，此應非立法者制定道路交通管理法規之本意
    ，是受處分人辯稱：本件違規無舉發照片，無法證明有違規
    之情云云尚無可取。
四、綜上，原處分就異議人於上開時地違規超速逾31公里而依道
    路交通管理處罰條例第33條第1 項第1 款，第63條第1 項處
    其罰鍰3500元並記違規點數1 點，經核無不合，異議人之異
    議並為無理由，應予駁回。
依道路交通案件處理辦法第19條裁定如主文。
中    華    民    國    98    年    7     月    16    日
                  交通法庭法  官  李英豪
以上正本證明與原本無異。
如不服本裁定應於送達後5日內向本院提出抗告狀。
                          書記官  巫美華
中    華    民    國    98    年    7     月    17    日


司法院資訊處製作；財團法人民間司法改革基金會備份。
